【裁判字號】    89,台上,1646
【裁判日期】    890330
【裁判案由】    違反森林法
【裁判全文】
最高法院刑事判決                              八十九年度台上字第一六四六號
    上  訴  人  甲○○
右上訴人因違反森林法案件，不服台灣高等法院中華民國八十六年十一月十一日第二
審更審判決（八十六年度上更(二)字第七五一號，起訴案號：台灣台北地方法院檢察署
八十三年度偵字第一一五三五號），提起上訴，本院判決如左：
    主  文
上訴駁回。
    理  由
按刑事訴訟法第三百七十七條規定，上訴於第三審法院，非以判決違背法令為理由，
不得為之。是提起第三審上訴，應以原判決違背法令為理由，係屬法定要件。如果上
訴理由狀並未依據卷內訴訟資料，具體指摘原判決不適用何種法則或如何適用不當，
或所指摘原判決違法情事，顯與法律規定得為第三審上訴理由之違法情形，不相適合
時，均應認其上訴為違背法律上之程式，予以駁回。本件上訴人甲○○上訴意旨略稱
：(一)原判決認定上訴人開設果園、種植果樹及檳榔樹，開挖山地設置貨櫃屋、養雞場
、路障、竹圍等行為，並未就其先後所為之時、日及地點、面積等為明確審認詳細記
載，致其事實尚欠明瞭，不足為適用法律之依據，尚屬不合。(二)森林法第五十一條第
一項之於他人森林內擅自墾植或設置工作物罪，須在已有森林之他人土地上為之，始
足認之。證人張金增、陳鴻標均證稱系爭土地上當時沒有種東西等語，足見並非森森
。此項有利於上訴人之證據何以不足調查採取﹖原判決未加以說明，有查證未盡及理
由欠備之違法。惟查原判決認定上訴人基於意圖為自己不法利益之概括犯意，自民國
五十年二月間起，即連續擴大竊佔台灣省政府農林廳林務局所管理之台北市○○區○
○段三小段八一地號國有保安林地，闢設果園種植果樹及檳榔樹等，並自八十二年間
起至八十三年四月間止，開挖如原判決附表一編號八一Ｄ所示之土地二二○平方公尺
，於其上擅自設置如原判決附表二Ｆ所示之貨櫃屋（面積四六平方公尺），另於如判
決附表二Ｅ部分開闢面積九八平方公尺之養雞場，並設置鐵製路障、竹圍柵以防他人
進入；又於如原判決附表一編號八一Ａ部分種植果樹二五九四平方公尺，於編號八一
Ｃ部分種植檳榔樹五九四平方公尺等情；因將第一審判決關於上開部分撤銷，改判論
處上訴人連續於他人保安林內擅自墾植及設置工作物之罪刑，業已明其所憑之證據
及認定之理由。並以上訴人上開所墾植及設置作物之面積達三千餘平方公尺，且係分
多次在不同地點完成，逐年擴大面積，顯係基於概括犯意反覆為之之連續犯，其最後
犯罪時間應係在八十三年四月間；又證人張金增、陳鴻標均無法指出上訴人於五十三
年向黃敦承租土地之確實位置及界線，其等之證供俱不足為上訴人有利之認定依據。
上開上訴人墾植及設置工作物之土地，確屬森林且編為保安林，業據台北市政府建設
局函及檢送相關資料明確；上訴人否認上開犯行，係飾卸之詞，不足採信。俱分別
於理由內予以指駁及說明，從形式上觀察，尚無違背法令之情形存在。上訴人對於原
判決認定之其上開擅自墾植及設置工作物之面積位置，及係陸續墾植、設置工作物，
而非一次墾植、設置之事實，有何違背法令並未依據卷內資料為具體之指摘，則依原
判決所認定之事實，自應成立於他人保安林內擅自墾植及設置工作物之連續犯，其論
罪科刑，殊不因犯罪之次數及每次之時間、地點如何記載而受影響；上訴意旨(一)係徒
就此次數、時間之記載，再為事實之爭執，自非適法之第三審上訴理由。又森林係指
林地及其群生竹、木之總稱，森林法第三條第一項規定甚明；本件上開土地係林地，
且編為保安林，已如前述，另經詳核卷附照片（偵查卷一三、一四、一五、四九至五
三頁），該保安林地原有群生竹、木，原判決認上訴人於其上擅自墾植及設置工作物
應成立森林法第五十一條第二項第一項罪責，並於理由內為必要之論及說明，亦無
違法可言；上訴意旨(二)所指原判決違法情形並不存在。綜上所述，本件上訴意旨所指
俱與法律規定得為第三審上訴理由之違法情形，不相適合。依首揭說明，應認其上訴
為違背法律上之程式，予以駁回。
據上論結，應依刑事訴訟法第三百九十五條前段，判決如主文。
中      華      民      國    八十九    年      三      月     三十     日
                              最高法院刑事第十庭
                                  審判長法官  陳  宗  鎮
                                        法官  劉  介  民
                                        法官  魏  新  和
                                        法官  孫  增  同
                                        法官  張  春  福
      右正本證明與原本無異
                                              書  記  官
中      華      民      國    八十九    年      四      月      六      日


司法院資訊處製作；財團法人民間司法改革基金會備份。
